臺灣苗栗地方法院民事裁定　　　　　　　96年度財管字第13號
聲　請　人　乙○○
相　對　人
即被繼承人　甲○○（即胡頂）
相　對　人　林思銘律師
上列聲請人聲請指定遺產管理人事件，本院裁定如下：
　　主  　文
選任林思銘律師（男，住苗栗縣苗栗市○○街七十二號）為相對
人即被繼承人甲○○（即胡頂）之遺產管理人。
被繼承人甲○○之繼承人，應自本公示催告最後登載新聞紙之日
起，陸月內承認繼承。
上述期限屆滿，無繼承人承認繼承時，被繼承人甲○○之遺產，
於清償債權並交付遺贈物後，如有剩餘即歸屬國庫。
程序費用新臺幣壹仟元由被繼承人甲○○之遺產負擔。
    理    由
一、本件聲請意旨略以：相對人即被繼承人甲○○（即胡頂）（
    於民國31年2 月25日出生，身分證統一編號：Ｚ000000000號
    ，最後住所設苗栗縣南庄鄉南江村10鄰石坑21號），於民國
    （下同）93年5 月18日向聲請人借用新臺幣貳佰萬元整，有
    本票乙紙為證，詎料屆期未為償還，而相對人業於95年4 月
    16日死亡，遺有座落於苗栗縣南庄鄉○○里○段北獅里興小
    段155-97、155-98、155-208至155-217地號等多筆土地、座
    落於彰化縣福興鄉○○段1462地號土地及同段716 建號房屋
    ，然其繼承人均已向鈞院聲請辦理拋棄繼承經准予備查在案
    ，致聲請人之債權無法行使；今為保障聲請人之權益，爰依
    民法第1178條第2 項、非訟事件法第149 條之規定，聲請為
    相對人即被繼承人甲○○指定遺產管理人等語。
二、按繼承開始時，繼承人有無不明，而不能依民法第1177條選
    定遺產管理人時，得由利害關係人聲請法院選任之，並由法
    院依公示催告程序，定6 個月以上之期限，公告繼承人，命
    其於期限內承認繼承，民法第1178條第2 項定有明文。聲請
    人所陳上情，業據提出被繼承人之除戶謄本及本院95年度繼
    字第204號、95年度繼字第212號拋棄繼承通知附卷為憑，自
    堪認聲請人主張之前情為真實。本件甲○○之繼承人既已拋
    棄繼承，復未於民法第1177條所定1 個月期限內選定遺產管
    理人，聲請人依上開規定請求選任遺產管理人，即屬有據。
三、再依民法第1176條之1 條規定，拋棄繼承權者，就其所管理
    之遺產，於其他繼承人或遺產管理人開始管理前，應與處理
    自己事務為同一之注意，繼續管理之。否則，拋棄繼承權者
    所管理之遺產，於其拋棄後如任其廢棄，將有害於其他繼承
    人之利益。是拋棄繼承權者，本負有管理遺產之義務。經查
    ，相對人即被繼承人甲○○之各順位繼承人均已拋棄繼承，
    而被繼承人之配偶徐溶蔚與被繼承人係於94年7 月29日結婚
    ，至被繼承人死亡時，兩人結婚尚未滿1 年，徐溶蔚對於被
    繼承人之財產及債務是否有清楚之了解，容有疑義；況其年
    事已高，又已拋棄繼承，未必得以善盡遺產管理人之注意義
    務，難求積極、有效管理遺產。本院依職權函請聲請人另推
    薦適宜之人選，經聲請人具狀陳報推薦林思銘律師擔任本件
    被繼承人甲○○之遺產管理人。本院審酌律師對於遺產管理
    事件應較熟稔，其專門職業技術執照，具相當公信力，能避
    免選任被繼承人之拋棄繼承人為遺產管理人後，被選定人相
    應不理，致債權人之債權追索困難之缺失。從而，本件以選
    定林思銘律師為遺產管理人應為適宜，爰裁定如主文第1 項
    所示。
四、聲請人雖未聲請准為承認繼承之公示催告，本院併依民法第
　　1178條第2 項規定，基於職權為主文第2 項之諭知，以求早
    日清算遺產之債權債務。
五、另依民法第548 條規定，受任人應受報酬者，除契約另有訂
    定外，非於委任關係終止及為明確報告顛末後，不得請求給
    付。遺產管理人管理相對人之遺產，係屬於委任契約之法律
    關係，依上開規定，遺產管理人受委任之事務尚未處理完畢
    ，依委任報酬後付之原則，尚不得請求報酬，待日後遺產管
    理之事務處理完畢，履行報告義務後，遺產管理人得再就勞
    務付出之程度請求相當之報酬金額，附此敘明。
六、依非訟事件法第21條第2 項、民事訴訟法第78條，裁定如主
    文。
中　　華　　民　　國　　96　　年　　 5　　月　　28  　日
                  家事庭法　官　李麗萍
以上正本係照原本作成。
如對本裁定抗告須於裁定送達後10日內向本院提出抗告狀，並應
繳納抗告費新台幣1,000元。
                        書記官　丁文宏
中　　華　　民　　國　　 96　　年 　 5　  月　  28  　日
